【裁判字號】    90,簡上,18
【裁判日期】    900606
【裁判案由】    清償債務
【裁判全文】
臺灣臺北地方法院民事判決  九十年度簡上字第一八號
    上  訴  人  甲○○
    被上訴人    乙○○
右當事人間請求清償債務事件，上訴人對於中華民國八十九年十一月六日本院台北簡
易庭八十九年度北簡字第七八六四號第一審判決提起上訴，本院判決如左：
    主    文
原判決命上訴人給付超過新台幣壹拾肆萬伍仟捌佰拾陸元部分，暨訴訟費用之裁判
均廢棄。
右廢棄部分，被上訴人在第一審之訴駁回。
其餘上訴駁回。
第一、二審訴訟費用由被上訴人負擔五分之一，餘由上訴人負擔。
    事    實
甲、上訴人方面：
一、聲明：
（一）原判決廢棄。
（二）被上訴人於第一審之訴駁回。
二、陳述：除與原審判決書所載相同者，茲予引用外，補稱：
（一）被上訴人除其自行製作之內帳手冊外，無其它債權憑證證明本人積欠其任何款
      項。
（二）我行費均有繳納，有刑事偵查卷內之簽收簿可證。
（三）八十六年六月時我有跟他說要退行，但被上訴人不同意，所以我要將車子賣給
      他，但他只願用五萬元買，價格太低，我不願意，所以只好繼續使用向被上訴
      人租來的車牌。
三、證據：援用原審之立證方法。
乙、被上訴人方面：
一、聲明：駁回上訴。
二、陳述：除與原審判決書所載相同者，茲予引用外，補稱：上訴人並未跟我說過要
    退行，而是八十六年四月契約到期時，我通知上訴人來繳欠款，他說無法繳，願
    用車子抵，我認為車輛價值不夠抵，請他自己去賣，結果他便人車不知去向。
三、證據：援用原審之立證方法。
    理    由
一、被上訴人於原審起訴主張：上訴人於民國八十四年六月二十九日向被上訴人租用
    營業用小客車，嗣兩造於八十五年三月二十五日約定改為租用車牌，上訴人除須
    償還前所積欠之車租新台幣（下同）二萬二千九百五十元外，每月須繳納費用六
    千四百五十五元予被上訴人，詎上訴人未依約繳納，計積欠租牌費用、修車費、
    交通違規罰款、保險費等共計二十二萬零九百八十五元，扣除上訴人將上開車輛
    賣給被上訴人之價金三萬五千元後，尚應償還十八萬五千元，爰依契約及不當得
    利之法律關係請求上訴人給付如聲明所示等語。上訴人則以：伊每月租牌費用均
    有繳納，並未積欠被上訴人任何費用等語，資為抗辯。
二、查被上訴人向上訴人請求如附件帳冊所列之科目及金額，為上訴人所否認，是茲
    就被上訴人之請求是否有理由，分述如下：
（一）被上訴人請求自八十五年四月二十五日起至八十七年十月二十五日止共三十一
      期之租牌費用，計貳拾萬零壹佰零伍元部分：查兩造簽訂之租牌契約期限至八
      十六年四月十九日止，租牌費用則為每月陸仟肆佰伍拾伍元，有該契約書在原
      審卷可稽，是兩造間之租牌契約於八十六年四月十九日期限屆滿時即為消滅，
      被上訴人依契約僅得請求自八十五年四月二十五日起至八十六年四月十九日止
      之租牌費用，至自八十六年四月二十日後，被上訴人則依不當得利之法律關係
      請求上訴人給付相當於租牌費用之不當得利，合先敘明。次查，上訴人於台灣
      台北地方法院檢察署檢察官偵查時供稱其於租牌契約期限屆滿後，並未依約歸
      還車牌，而仍占有使用至八十七年九月二十八日車牌被警察扣押時止等語，業
      經本院調取該署八十七年度偵緝字第六九０號偵查卷宗核閱無訛（參八十七年
      十月二十三日訊問筆錄），是被上訴人得請求上訴人償還自八十六年四月二十
      日起至八十七年九月二十八日止之不當得利。綜上所述，被上訴人依契約及不
      當得利之法律關係，得請求上訴人給付自八十五年四月二十五日起至八十七年
      九月二十八日止（計二十九個月又四天），每月陸仟肆佰伍拾伍元之費用或不
      當得利，計為壹拾捌萬捌仟零伍拾陸元（元以下四捨五入）。
（二）被上訴人請求十天份車租捌仟元部分（附件二第二筆帳目）：被上訴人就此，
      並未舉證以實其說，是此部分之請求並無理由。
（三）被上訴人請求交通違規罰鍰壹萬仟玖佰捌拾元、修車費用柒仟壹佰壹拾元、
      強制責任保險費捌仟貳佰肆拾元部分：被上訴人此部分之請求，業據提出交通
      部公路局台北區監理所八十九年八月十六日八九北監四字第八九一九一四七號
      函、證明書、台北市政府警察局舉發違反道路交通管理事件通知單、估價單、
      台北縣稅捐稽徵處違章案件罰鍰繳款書為證，其中除三百元之交通罰單其上記
      載違規車號為ＥＫ－０一三，而非上訴人所駕駛之車號ＭＦ－０三三之車輛，
      應予剔除外，餘均核屬相符，上訴人復未爭執單據之真正，從而此部分被上訴
      人得請求上訴人給付共貳萬玖仟零拾元。
（四）被上訴人主張上訴人尚積欠其改為租牌契約前之車租計貳萬貳仟玖佰伍拾元，
      業據提出經上訴人簽認之帳冊乙紙為證，上訴人亦自承其上簽名為其本人所為
      ，是上訴人仍空口否認，即無足採，被上訴人此部分之請求為有理由。
（五）以上各項合計被上訴人得請求上訴人給付之數額為貳拾肆萬零拾陸元。
三、至以上債務上訴人已清償之部分，分述如下：
（一）被上訴人於帳冊自承須扣除：上訴人於八十五年三月二十八日繳交之貳仟肆佰
      元、於八十五年四月二十五日繳交之柒仟元、於八十五年八月二十五日繳付之
      萬元、被上訴人向上訴人購車應付之價金萬伍仟元，合計為柒萬肆仟肆佰
      元，自應予扣除。
（二）上訴人另主張其曾清償除附件帳冊所列部分以外之租牌費用，雖為被上訴人否
      認，惟據前開偵查卷宗所附之帳冊所示，該卷宗第三十二頁帳冊所載「八十五
      年三月二十五日改為一次買斷改租牌，每月費用六千四百五十五元」以下之帳
      目，確記載被上訴人曾收受柒仟元、壹萬貳仟捌佰元、柒仟等款項三筆，其中
      後二筆壹萬貳仟捌佰元、柒仟元（合計壹萬玖仟捌佰元），並未記載於附件帳
      冊上而未為被上訴人扣除。被上訴人雖稱該二筆款項係上訴人清償另筆借款，
      而非清償租牌費用，惟該帳冊既係記載和租車、租牌相關之事項，則其上所載
      收入款項自應和租車、租牌有關，且被上訴人復未舉證上開款項確非清償租牌
      費，從而應認上訴人除附件帳冊所列部分外，另尚曾清償租牌費用計壹萬玖仟
      捌佰元。至上訴人主張其另有清償超過壹萬玖仟捌佰元部分，則未舉證以實其
      說，尚難遽採。綜上所述，附件帳冊未列入上訴人已清償壹萬玖仟捌佰元部分
      ，應再行扣除。
（三）以上二項合計上訴人清償玖萬肆仟貳佰元。
四、綜前說明，被上訴人得請求上訴人給付貳拾肆萬零拾陸元，扣除上訴人已清償
    之玖萬肆仟貳佰元，上訴人尚應給付被上訴人壹拾肆萬伍仟捌佰拾陸元。從而
    被上訴人請求上訴人給付壹拾肆萬伍仟捌佰拾陸元，為有理由，應予准許；逾
    此部分之請求，則屬無據，應予駁回。原審就超過上開應准許部分，為上訴人敗
    訴之判決，自有未洽；上訴意旨就此部分指摘原判決不當，求予廢棄改判，為有
    理由。至於上開應准許部分，原審判命上訴人給付，核無違誤，上訴意旨就此部
    分仍執陳詞指摘原判決不當，求予廢棄，為無理由，應駁回其上訴。
五、據上論結，本件上訴為一部有理由，一部無理由，依民事訴訟法第四百三十六條
    之一第三項、第四百四十九條第一項、第四百五十條、第七十九條但書，判決如
    主文。
中      華      民      國    九十    年      六      月        六      日
                                      民事第五庭審判長法      官  王碧芳
                                                      法      官  高偉文
                                                      法      官  歐陽漢菁
右為正本係照原本作成
本判決不得上訴
中      華      民      國    九十    年      六      月        六      日
                                                      書  記  官  曾寶生


司法院資訊處製作；財團法人民間司法改革基金會備份。
